【裁判字號】    97,易,4343
【裁判日期】    971215
【裁判案由】    詐欺
【裁判全文】
臺灣臺中地方法院刑事判決              97年度易字第4343號
公 訴 人  臺灣臺中地方法院檢察署檢察官
被    告  乙○○
                  國民
上列被告因詐欺案件，經檢察官提起公訴（97年度偵續字第415
號），本院判決如下：
    主    文
乙○○共同意圖為自己不法之所有，以詐術使人將本人之物交付
，處有期徒刑肆月，如易科罰金，以新臺幣壹仟元折算壹日。緩
刑參年，並應向被害人甲○○支付新臺幣壹萬柒仟元。
    犯罪事實及理由
一、犯罪事實：乙○○與「陳寶仁」所屬成年不詳年籍之詐騙集
    團成員基於共同意圖為自己不法所有之犯意聯絡，自民國96
    年7月30日起，由乙○○提供其向臺中商業銀行后里分行所
    開立之帳號000000000000號帳戶，予「陳寶仁」所屬不詳年
    籍詐騙集團成員作為販售六合彩明牌收款或其他詐騙之用。
    亦即由「陳寶仁」所屬成年不詳年籍詐騙集團成員打電話向
    人推銷六合彩明牌或佯稱對方中獎，若有人欲購買明牌或欲
    匯款中獎之手續費，即須依該詐騙集團成員之指示匯款至乙
    ○○之前揭帳戶，乙○○再將匯入之款項提領出來，交予「
    陳寶仁」所屬詐騙集團成員指定之人，而乙○○則從中抽取
    利潤。嗣於96年8月10日，「陳寶仁」所屬成年不詳年籍詐
    騙集團成員中不詳之人撥打電話予甲○○，佯稱係香港六合
    彩公司，並告知若加入賽馬協會成為會員，將提供香港六合
    彩號碼，且可直接為甲○○下注，甲○○不知有詐而陷於錯
    誤，遂於96年8月10日、8月13日，匯款新臺幣（下同）4000
    元、3000元至乙○○之前揭帳戶。其後於同年月14日，該詐
    騙集團成員又打電話給甲○○，表示先前甲○○委託下注之
    六合彩已經中獎，要甲○○匯款1萬元手續費，甲○○於同
    日匯款後，卻遲未收到彩金，至此方知受騙，遂報警而循線
    發現上情。
二、本案檢察官、被告乙○○並未就卷內證據資料之證據能力有
    所爭執，且迄於言詞辯論終結前，均未主張有刑事訴訟法第
    一百五十九條第一項不得為證據之情形，是應認已同意卷內
    證據均得作為證據，且經本院審酌後，認無不適當之情形，
    應認本案調查之卷內證據均有證據能力，合先敘明。
三、認定犯罪事實所憑之證據及理由：訊據被告乙○○固不諱言
    前揭帳戶係其所開立及使用，且有提供前揭帳戶予「陳寶仁
    」供匯款之用等事實，惟矢口否認前揭犯行，辯稱：伊經營
    雜貨及二岸小三通套票，與「陳寶仁」有生意往來約二年，
    「陳寶仁」給伊的貨款會匯到前揭帳戶，伊另亦有從事小額
    匯兌，甲○○前揭款項因何匯入伊記不得了云云。經查：
（一）被告前揭臺中商業銀行之存摺、提款卡等乃被告申請、所
      有及使用一節，為被告供承在卷，並有前揭帳戶臺中區中
      小企業銀行客戶資料卡一份（臺中縣警察局大甲分局刑案
      偵查卷宗第29頁）在卷可稽。
（二）前揭詐騙集團成員向甲○○佯稱可幫其下注香港六合彩並
      稱其中獎致甲○○陷於錯誤，將詐騙集團成員指定之款項
      匯入被告乙○○前揭帳戶並遭被告提領等情，業據證人即
      被害人方田村於警詢、偵訊及本院審理時證述屬實，並有
      甲○○前揭帳戶交易明細一份（同前大甲分局刑案偵查卷
      第30至35頁）及臺中商業銀行無摺存款存入通知聯三紙（
      97年偵續字第415號卷第11頁）在卷可憑。
（三）被告所有之前揭銀行帳戶，於85年3月27日開戶，自87 年
      8月4日使用後即未再使用，迄95年11月7日重新啟用，而
      自96年7月30日起即有多筆不詳金額匯入被告之帳戶內，
      此有前揭帳戶交易明細一份（同前大甲分局刑案偵查卷宗
      卷第30至35頁）在卷可按，足徵被告前揭帳戶係自96年7
      月30日起即供陳寶仁及其所屬詐欺集團成員作為詐騙之用
      。
（四）被告於警詢中供稱：懷疑帳戶遭冒用云云（同前大甲分局
      刑案偵查卷第4頁、第4頁反面），復於97年7月31日偵訊
      時供稱：「（問：是否有查明甲○○為何匯款？）... 大
      陸的朋友說有一個大陸的年輕人找他要人民幣，我大陸的
      朋友跟我講希望我代收台幣，大約幾千多的台幣，想說金
      額不多我就沒有查明... 」云云（97年度偵字第11248 號
      卷第7、8頁），97年8月15日偵訊時供稱：「江成財、甲
      ○○等人都是買六合彩，但我當時不知道，是我朋友請我
      代收江成財等人的的貨款，錢由我領出來去買貨，買汽車
      省油器、機票，我寄回大陸朋友處，我大陸朋友叫陳寶仁
      ... 」（97年度偵字第11785號卷第23、24頁），97年8
      月22日偵訊時供稱：「當初和我做生意的人有好幾人，不
      止陳寶仁，匯給我的貨款可能有省油器、機票、保健產品
      、健康食品，都是由我在台灣採買，寄到大陸，而大陸的
      購買者有些要求在台灣付款，就由我來代收。」、伊所購
      買之物品和匯款給伊之人所買之物品不一定有關連，因為
      伊買貨寄到大陸，大陸那邊欠伊之貨款會叫台灣這邊欠他
      貨款之人直接匯到伊帳戶云云（同前偵字第11785號卷第
      41、42頁），本院準備程序訊問時供稱：甲○○的款項伊
      認為係貨款云云（本院卷第16頁反面），另於本院審理時
      供稱：「... 我這次到底是出貨的款項，還是幫大陸的客
      戶給人民幣給對方，我現在記不清楚... 」云云（本院卷
      第26頁），被告所稱帳戶用以供甲○○匯款之原因，其歷
      次陳述顯然不一，且其所述關於帳戶內多筆匯款之來源，
      如何與陳寶仁業務往來、代收代付貨款及該帳戶係供作匯
      兌或收取貨款之用等情，除自相矛盾外，亦顯然與交易常
      情悖離甚遠，所辯反覆無據，要難採信。
（五）再被告於偵訊中復供稱：無法提供「陳寶仁」之真實年籍
      、姓名，只知道「陳寶仁」年約62歲，是臺灣臺南人；其
      與「陳寶仁」並不熟識，「陳寶仁」有無家人在臺灣，其
      亦不清楚云云（同前偵字第11785號卷第24、42頁），惟
      被告與「陳寶仁」苟若不熟識，何以「陳寶仁」願將託收
      貨款此等重大之事交予被告為之？另被告於偵訊中亦供稱
      ：96年8月15日會大量提款係因「陳寶仁」或其朋友會隨
      時向伊拿，因此伊將所提之款項都放身上等語 (同前偵卷
      第24頁)，則以「陳寶仁」既有朋友在臺灣可隨時向被告
      取款，「陳寶仁」何不委託該等友人負責收款？又何不以
      自己在臺灣之帳戶收款？被告所述之情與常理有悖，益見
      被告提供其帳戶予「陳寶仁」及其所屬成年年籍不詳詐欺
      集團成員，並代為領取款項，對該帳戶作為不法之用，應
      有認識。況詐騙被害人甲○○之詐騙集團成員，於詐騙而
      要求被害人甲○○匯款時，必會確認被告前揭銀行帳戶之
      帳號，並會確認上開帳戶及匯入帳戶內之款項確係為詐欺
      共犯所掌控中，否則被害人匯入之詐騙所得豈非烏有；再
      參以前揭銀行帳戶均係由被告所持有使用中，已如前述，
      又依被害人甲○○所提出之匯款單，其上均有明確記載受
      款人之姓名為「乙○○」，顯見非被害人誤載帳戶號碼，
      或實施詐騙之不詳姓名之人誤記帳戶號碼，而係實施詐騙
      之不詳姓名之人確係要求被害人將款項匯入被告前揭銀行
      帳戶，足認於被害人遭詐騙而匯款時，仍實際上持有使用
      上開銀行帳戶之被告，確與實施詐騙之不詳姓名之成年人
      間有詐欺取財之犯意聯絡甚明。
（六）綜上所述，本案事證明確，被告所辯顯不足採，其犯行堪
      以認定，應依法論科。
四、核被告所為，係犯刑法第339條第1項之詐欺取財罪。被告與
    「陳寶仁」所屬成年年籍不詳詐欺集團成員間，就上揭犯行
    ，有犯意之聯絡及行為之分擔，為共同正犯。被害人甲○○
    雖分數次匯款，惟係遭詐欺取財行為後之接續匯款動作，故
    被告此部分僅係一次詐欺取財之行為。審酌被告參與詐騙之
    程度，所為助長詐欺犯罪之猖獗，犯罪後飾詞諉過，惟業已
    賠償被害人甲○○一萬元款項，此有匯款明細一紙可稽等一
    切情狀，量處如主文所示之刑，並諭知易科罰金之折算標準
    。末查被告前曾受有期徒刑以上刑之宣告，惟其執行完畢已
    逾五年，此有台灣台中地方法院檢察署及台灣高等法院被告
    全國前案紀錄表一份在卷可稽，犯後已賠償部分款項，容有
    悔意，其經此教訓，當知警惕而無再犯之虞，本院綜核各情
    ，所宣告之刑，認以暫不執行為適當，併予宣告緩刑，以啟
    自新，並應向被害人甲○○支付一萬七千元之賠償 (已付一
    萬元)。
據上論斷，應依刑事訴訟法第二百九十九條第一項前段，刑法第
二十八條、第三百三十九條第一項、第四十一條第一項前段，第
七十四條第一項第二款、第二項第三款，刑法施行法第一條之一
，判決如主文。
中    華    民    國    97    年    12    月     15  日
                  臺灣臺中地方法院刑事第17庭
                      審判長  法  官  江奇峰
                              法  官  林學晴
                              法  官  郭書豪
以上正本證明與原本無異。
如不服本判決應於收受送達後10日內向本院提出上訴書狀，並應
敘述具體理由；其未敘述上訴理由者，應於上訴期間屆滿後20日
內向本院補提理由書（均須按他造當事人之人數附繕本）「切勿
逕送上級法院」。
                              書記官  陳美虹
中    華    民    國    97    年    12     月    15  日
附錄論罪科刑法條
刑法第三百三十九條第一項：
意圖為自己或第三人不法之所有，以詐術使人將本人或第三人之
物交付者，處五年以下有期徒刑、拘役或科或併科一千元以下罰
金。


司法院資訊處製作；財團法人民間司法改革基金會備份。
